【裁判字號】    96,訴,2160
【裁判日期】    970318
【裁判案由】    違反毒品危害防制條例
【裁判全文】
臺灣彰化地方法院刑事判決              96年度訴字第2160號
公  訴  人  臺灣彰化地方法院檢察署檢察官
被      告  戊○○
                    號
選任辯護人  陳世煌律師
            黃俊昇律師
上列被告因違反毒品危害防制條例，經檢察官提起公訴（96年度
偵字第1368號），本院判決如下：
    主  文
戊○○共同連續販賣第一級毒品，處有期徒刑柒年肆月；扣案之
OKW甲P牌行動電話壹支、白色MOTOROL甲牌行動電話壹支（均不含
SIM卡）、電子磅秤壹個及塑膠夾鍊袋貳包均沒收，未扣案之販
賣第一級毒品所得新台幣肆仟元沒收之，如全部或一部不能沒收
時，以其財產連帶抵償之。
    事  實
一、戊○○（原名：蔡明城）因施用毒品之緣故，而與藥頭丁○○（經臺灣高等法院94年度上重訴字第61號判處有期徒刑10
    年）認識，戊○○明知丁○○係以其所有OKW甲P牌行動電話
    1支（門號0000000000），作為對外聯絡海洛因交易之通訊
    工具，並以其所有之電子磅秤及塑膠夾鍊空袋進行毒品分裝
    ，俟其與買主談妥交易方式後，再至特定地點交付毒品，亦
    明知此為違法行為，竟仍與丁○○共同基於販賣第一級毒品
    海洛因之概括犯意聯絡，由丁○○指示戊○○持海洛因至特
    定地點進行交易，情形如下：
  (一)丙○○於民國（下同）94年1月10日之20時29分19秒起，使
    用0000000000門號行動電話，撥打丁○○之前述行動電話，
    表示欲購買海洛因，談妥交易金額、見面時間及相約在彰化
    縣二林鎮○○路○段之「金翁電子遊戲場」附近見面，先由
    丁○○至約定地點向丙○○收取現金新臺幣（下同）1000元
    ，再由丁○○指示戊○○攜帶一包海洛因前去交付給丙○○
    。另於94年1月13日，丙○○依據丁○○先前告知之戊○○
    0000000000號電話，於當日9時26分52秒、9時27分21秒、12
    時09分32秒、12時49分08秒，共撥打四通電話給戊○○，丁○○另於當日12時10分34秒以0000000000門號電話回撥給丙○○，並於電話中約定至丁○○位於彰化縣二林鎮○○里○○路302巷2號1樓之居所交易，於當日中午，即由丙○○先
    將1000元交付丁○○，丁○○再指示戊○○交付海洛因一包
    交給丙○○，丁○○與戊○○因此計獲款2000元。
  (二)「甲2」（真實姓名年籍詳卷末密封袋）於93年11月間某日至
    12月初某日前，以上述遊戲場附近之「順安內兒科（李錫昆
    小兒科診所）」前00-0000000號公共電話，撥打丁○○之
    0000000000行動電話，表示欲購買海洛因，議妥金額、時間
    ，並相約於「金翁電子遊戲場」附近見面，即由丁○○委託
    戊○○攜帶海洛因至上述遊戲場附近進行交易，每次販賣金
    額為1000元，次數為2次，丁○○與戊○○因此得款金額為
    2000元。
二、嗣於94年1月13日下午5時30分許，經警持搜索票至丁○○所
    承租位於彰化縣二林鎮○○里○○路302巷2號1樓之居所搜
    索，當場查扣丁○○所有供其聯絡前述販賣海洛因交易所使
    用之OKW甲P廠牌行動電話1支（內附0000000000號SIM卡）、
    、戊○○所有供與丙○○聯絡使用之白色MOTOROL甲手機1支
    （內附0000000000號SIM卡），及在房間外之浴室內查扣丁○○所有供販賣海洛因所使用之電子磅秤1個，及其預備供
    販賣使用之塑膠夾鍊袋2包等物，始查悉上情。
    理  由
一、本判決後述引用之證據，被告、辯護人及檢察官均同意有證
    據能力，故下列證據之證據能力均無疑問，合先敘明。
二、認定事實所憑之證據及理由：
  (一)被告戊○○於本院審理中，自白曾經受丁○○指示，二次交
    付物品給證人丙○○、且曾經受丁○○之託，在金翁電子遊
    戲場附近，交付一包物品給某個男子等事實。但否認犯罪，
    辯稱：我不知道交付的物品是海洛因，丁○○只是偶爾委託
    我去送物品云云。
  (二)證人丙○○於本院審理時結證稱：「（請問你在93年底94年
    初是否跟丁○○買過毒品海洛因？）有。（你們如何約定交
    付地方？）我會問他【按：丁○○】要在哪邊，我就過去哪
    裡。（都是他本人拿給你嗎？）有時候不是。（是何人拿給
    你的你知道嗎？）那個人叫『蔡頭』，真實姓名我不知道。
    （是否是在場的被告？）是的。」「（他交給你幾次？）..
    . 時間太久，確定次數我記不太清楚，應該是一、兩次。（
    被告戊○○交付毒品給你的時候有無包什麼東西？）有。（
    是什麼東西？）用紅色的紙包著。」「（你向丁○○買海洛
    因時你是否有買過假貨？）沒有。（每次都是真貨嗎？）是
    的。（戊○○在法院證述丁○○交給他的東西是用衛生紙包
    的，跟你說的不一樣，你說的紅色紙是什麼？）他交易過一
    、兩次，我記得是紅色紙，也有衛生紙。有一次是紅色的紙
    。另一次是衛生紙包住。（你與戊○○有無私交？）沒有。
    （0000000000是否是你的號碼？）是的。我是用易付卡。（
    依照通聯紀錄94年1月13日上午9時26分、27分及12時9分、
    49分你與戊○○所使用的0000000000電話一共有四次通話紀
    錄..？）我向丁○○問東西，我問他有沒有。我用0953的行
    動電話向丁○○問有沒有海洛因...。（你之前向丁○○買
    毒品都是用0000000000號的電話，你如何知道打00000000
    00號電話向戊○○買毒品？）是丁○○說用這支電話也可以
    找到他向他買海洛因。（你剛才說你剛才打0000000000你確
    定是戊○○接的？）我不敢確定。（你打0000000000時如何
    稱呼對方？）我沒有稱呼，我直接講話。我問你那邊有沒有
    東西。他回答等一下我再打給你。（說『等一下打給你』的
    人與接電話的人是否同一人？）是的。」「（你剛剛說你確
    定那個不是假貨，你如何確定？）因為買後我有用過。（假
    貨與真貨有無不一樣？）因為假的與真的的味道不一樣。而
    且假的完全沒有感覺。真的在注射時還是可以聞到一個味道
    ，而且有感覺。（被告把東西交給你之後有無跟你說話？）
    沒有。東西交給我之後我就走了。」「我先認識丁○○。93
    年開始向丁○○購買海洛因時認識的。（戊○○是如何認識
    ？）是從丁○○介紹認識的。因為丁○○說有時候我向丁○○買海洛因，他會叫戊○○把我要買的海洛因交給我。」「
    （認識丁○○多久後才認識戊○○？）認識丁○○的時間約
    是93年10月間，也就是向丁○○買海洛因的時候，我認識戊○○的時間是在認識丁○○之後約一、兩個月。約是93 年
    11、12月間。（丁○○與戊○○是否都稱呼你『姐仔』？）
    是的。我稱呼丁○○『細漢仔』，我稱呼戊○○是『蔡頭』
    。（丁○○與戊○○二人的聲音有何不同？）有不一樣。」
    「他們二人各有聲調不同。而且兩人各有各的腔調。」「（
    你剛才向檢察官說你撥打0000000000號電話四次接聽電話的
    人都不是丁○○？）是的。不是丁○○的聲音。那時候我向
    他問我要找丁○○。」「（戊○○自稱前開0000000000號電
    話是戊○○自己在使用的？）我沒有辦法判斷，接電話者是
    否是戊○○。」「（前開四次你打電話去時有無人跟你約定
    好要交付毒品的價格與數量？）沒有。都是先說等一下打給
    你。後來再打電話給我的時候就會與我談購買毒品海洛因的
    數量與價格。」「這四次電話只有交易一次，因為是同一天
    。有成交，我是買1000元的海洛因。」「（1月13日這次是
    何人交付海洛因給你？）是戊○○交付給我的。」「（94
    年1月13日戊○○交付的海洛因是用紅紙還是衛生紙包住？
    ）衛生紙。另外一次用紅紙包住的時間我忘記了。（戊○○
    兩次交付海洛因給你的時間是距離很短還是很長？）約相距
    三天左右。是先交付用紅紙包住的海洛因，後來才交付用衛
    生紙包住的海洛因。所以用紅紙包住的海洛因也是在94年1
    月間。這次交付的地點是在金翁電子遊藝場。（被告戊○○
    交付用紅紙包住的海洛因那次你是打哪支電話聯絡購買海洛
    因？）我忘記打哪支電話門號，但是我打電話向丁○○談買
    海洛因的數量、價格、地點。之後是戊○○出來交付毒品海
    洛因。我講完隔了十幾二十分鐘，戊○○就出來交付海洛因
    給我，錢是我之前交給丁○○的。（你講完電話到戊○○交
    海洛因只有間隔十幾二十分鐘，你如何交付金錢？）我講完
    電話之後，丁○○有到金翁遊藝場向我收錢，之後戊○○才
    又前來交付海洛因給我。」「（交貨時是你認出戊○○，還
    是戊○○認出你？）是戊○○看我的穿著認出來。因為我有
    告訴丁○○我當時要穿著的衣服到約定地點。（戊○○是很
    大方的把毒品交給你還是很隱密的把東西交給你？）我開車
    ，他是用很隱密的方式交給我。他當時假裝沒有看到的方式
    ，把東西丟到我車子裡面，那個東西就是海洛因。」「（94
    年1月13日中午12時戊○○究竟是在丁○○住處附近的超市
    還是丁○○住處交付海洛因給你？）我已經不確定了。我已
    經忘記我在警察局所說的情形，依警訊筆錄時所述的對。警
    訊筆錄所指的屋應該就是丁○○的住處。」等語，可以得知
    ：
  1.證人丙○○確實認識被告戊○○，指訴被告戊○○交付毒品
    二次，而被告戊○○也承認確實認識證人丙○○（綽號「姐
    仔」），也自白確實交付過二次物品給丙○○。
  2.被告戊○○94年初使用之0000000000門號電話，經查於94
    年1月13日9時26分52秒起，由丙○○使用0000000000撥打通
    話6秒、94年1月13日9時27分21秒，由丙○○使用0000000
    000撥打通話36秒、94年1月13日12時09分32秒，由丙○○
    使用0000000000撥打通話9秒、94年1月13日12時49分08秒
    ，由丙○○使用0000000000撥打通話14秒。（通聯紀錄見94
    年度偵字第542號卷P.177），丙○○證稱撥打這四通後，接
    電話的人說「等一下打給你」，然後販毒者就再打電話約定
    地點，經比對丁○○之0000000000門號，確實於94 年1月13
    日之12時10分34秒有回撥給丙○○之0000000000之電話紀錄
    （同上卷P.136），雖然丙○○撥了四通電話給被告戊○○
    ，丁○○僅回覆一通，並非每通都回覆，但至少證明94年1
    月13日上午至中午，丙○○、戊○○、丁○○三人是密切聯
    繫。至於丙○○於審理中一度證稱「回撥電話的人的聲音，
    與接聽0000000000號電話之人相同」云云。但如果是同一人
    ，就不必改以其他電話回撥，只要使用0000000000電話一次
    講完就好了，故可認定回撥之人不是被告戊○○，而是丁○○本人。丙○○此部分證述可能有記憶錯誤。又丙○○證稱
    該0000000000電話是丁○○提供，並說要買毒品可打這支電
    話等語，丁○○既然敢將被告戊○○的電話直接提供給購毒
    者聯絡之用，表示丁○○與被告戊○○之間，有相當之信任
    關係，否則販毒是何等隱密的事情，動輒要被論處極刑，絕
    不可能提供陌生人電話來進行毒品交易。
  3.丙○○確認94年1月13日這次海洛因交易是如警訊所述在丁○○住處進行，且「（94年1月13日戊○○交付的海洛因是
    用紅紙還是衛生紙包住？）衛生紙。」等語，而另一次海洛
    因交易是紅紙包住的，時間約三天前。而比對丙○○與丁○○之通聯紀錄，確實在三天前即94年1月10日之20時29分19
    分起，有丙○○使用0000000000號行動電話，撥給丁○○
    0000000000號電話共通話19分29秒之紀錄（見94年度偵字第
    542號卷P.130 ），故可確定另一次戊○○交付一包以紅紙
    包裝的物品，時間就在94年1月10日。
  4.被告確實知悉交付之物品為海洛因：
  丙○○自91年間就有毒品強制戒治（本院91年度毒聲字第
    3042號裁定）之前科，於93年間連續多次施用第一、二級毒
    品被查獲，經本院93年度訴字第1101號判決各處有期徒刑8
    月、4月，上述事實有臺灣高等法院被告前案紀錄表可證。
    所以至94年1月間已有多年施用一、二級毒品之經驗，而丙○○證稱被告戊○○94年1月初交付之二包物品，經施用後
    確定是海洛因無誤。再者，94年1月10日戊○○交付物品之
    過程，極為隱密，由丙○○搖下車窗，由戊○○以假裝沒有
    看到（即眼神不看丙○○）的方式，把物品丟進車窗內。如
    果戊○○確實不知該包物品為毒品，何須如此神秘？
  又94年1月13日下午5時30分，被告戊○○落網後，在當日下
    午9時36分起之警訊筆錄中，戊○○就坦白供述：「（丁○○..，是否有再將第一、二級毒品海洛因、安非他命販賣予
    不特定人士施用？）有，據我所知有一名『姐仔』《本院按
    ：即丙○○》多次至綽號『細漢仔』住處洽購第一級毒品海
    洛因施用，另有綽號『阿財』『阿明』『正仔』等人，但我
    不知道這些人的名字。」「（…你為何會知道上述之人有向
    綽號『細漢仔』購買第一級毒品…？）因為這幾天我都寄宿
    於綽號『細漢仔』住處，而有時綽號『姐仔』、『阿財』、
    『阿明』、『正仔』等人會打電話予綽號『細漢仔』洽購第
    一級毒品海洛因，【但綽號『細漢仔』都會叫我將第一級毒
    品海洛因送交予他們】，至於綽號『姐仔』、『正仔』等人
    的電話我就不清楚了，但我知道綽號『阿財』的電話為
    00000000 00、另『阿明』的電話為0000000000。」等語，
    被告戊○○說落網前幾天住在丁○○家，有「姐仔」「阿財
    」「阿明」等人打電話購毒，經比對被告戊○○之00000000
    00號電話通聯紀錄內，94年1月19日11時57分40秒起至被告
    戊○○被逮捕止，共有30通與「阿財」0000000000 號之通
    聯紀錄；且94年1月10日05時43分31秒、05時48分50 秒確實
    有二通「阿明」000000 0000號電話通聯紀錄（參照94年度
    偵字第542號卷P.170～177）。而警方是鎖定丁○○涉嫌販
    毒而進行搜索（見本院94年度聲搜字第77號搜索票影本，二
    林分局林警刑字第0940010145號卷），在丁○○住處意外查
    獲被告戊○○在場，警方一開始並不知悉被告戊○○參與之
    程度，被告戊○○卻自己供出有「姐仔」「阿財」「阿明」
    等人購買海洛因及其電話。可知被告戊○○在接受警方訊問
    時，確實精神狀態正常，否則如何能主動正確地說出之「阿
    財」「阿明」等人電話號碼！雖然「阿財」「阿明」沒有真
    實姓名可以追究，以致無法出面指認被告戊○○是否對該二
    人販毒，此部分固然無法認定是被告販毒行為，但至少已經
    足以認定被告警訊筆錄是出於自由意識，故被告警訊中自白
    受丁○○指示交付海洛因之陳述，應屬可信。
  被告於94年1月13日接受驗尿呈現二級毒品甲基安非他命之
    反應，因而經本院裁定觀察勒戒（94年度聲字第23號裁定）
    ，可知被告並非是對於毒品毫無所悉之人，又甲基安非他命
    外觀為冰糖狀結晶，而海洛因為白色粉末（參照司法院編印
    「法官辦理刑事案件參考手冊(一)--毒品危害防制條例部分--
    」P.292）外觀並不相同，被告應不致將之誤認。
  5.購買海洛因之金額，丙○○證稱「（從93年11月28日到94年
    1月13日中午是否共向丁○○買了30次海洛因？）是。每次
    固定都是1000元」等語明確（97年1月17日審理筆錄P.15 ）
    ，30次其中包含2次由戊○○交付部分，故戊○○交付之毒
    品價格均為1000元，已可確定。
  6.丙○○證稱94年1月間，被告戊○○二次交付毒品的地點，
    分別在二林鎮金翁電子遊戲場、丁○○住家。至於丙○○於
    本院審理時曾經說「沒有在丁○○住處交易過」（97年1 月
    17日審理筆錄P.15），應係記憶錯誤，應以丙○○自己94
    年1月25日警訊筆錄指稱94年1月13日在丁○○住處交易之陳
    述，當時記憶較清楚，較為可採。丙○○上述審理中錯誤陳
    述，仍無礙於事實認定。
  (三)秘密證人乙２於本院審理中證稱：「（是否見過在庭被告？
    ）有。我在指認室可以看到法庭被告席。（問過見被告幾次
    ？）沒有幾次。（這幾次是什麼原因見面？）就是與毒品有
    關。（是否知道被告的綽號叫做什麼？）叫做『蔡頭』。（
    你在警詢中說你向丁○○買毒品海洛因是經由綽號蔡頭的人
    送毒品到金翁電子遊戲場交付？）是的。（你說見過被告幾
    次，這幾次都是被告替丁○○送海洛因？）是的，送的都是
    海洛因。」「（『蔡頭』交給你的海洛因的外觀如何？用什
    麼包裝？）用透明夾鍊袋包裝。」「（為何對『蔡頭』這個
    綽號還有印象？）被告不止一次送毒品海洛因給我。」「（
    你說被告戊○○送毒品不止一次，那是不是你向丁○○買毒
    品海洛因都是戊○○送海洛因給你？）我印象中有跟戊○○
    接觸過，我從頭到尾都是跟丁○○聯絡，丁○○也有將我要
    買的海洛因交付給我過，我向丁○○買海洛因，除了被告及
    丁○○外，沒有其他第三者交付海洛因給我。」「（被告交
    付給你海洛因的價值是否都是1000元？...）應該是。被告
    交付給我都是1000元。（這1000元的價金是否都是當場交給
    戊○○？）當初錢是拿給誰，我剛剛說過我都是跟丁○○聯
    絡，至於戊○○交付海洛因時，我是否將價金交給戊○○我
    已經沒有深刻印象。」「（你向丁○○買海洛因丁○○委託
    戊○○交付海洛因給你時，你還會另外跟丁○○見面嗎？）
    應該是不會。」「（你剛才稱戊○○交付你所購買海洛因給
    你不止一次，詳細次數是幾次？）詳細次數幾次不記得。但
    是我跟戊○○接觸最多不過兩、三次。（戊○○除了交付你
    所購買的海洛因給你之外，你與戊○○還有無其他接觸？）
    沒有。」「（你在警局稱93年12月被告曾經送海洛因給你是
    否如此？）這份筆錄我剛才看過，上面記載這樣，應該是有
    這件事情。」「（你跟戊○○接觸了兩、三次，其間是否都
    是在93年11月、12月間？）我印象中是在很短的期間內，大
    約是在一個月內的期間。（你所稱與戊○○接觸兩、三次，
    這兩、三次是否都是戊○○交付你向丁○○購買的海洛因？
    ）是的。當初我跟丁○○聯絡，如果丁○○委託戊○○交付
    海洛因給我的情形就是這樣。（被告交付海洛因給你的地點
    在哪裡？）在金翁電子遊戲場外面。」「（你向丁○○購買
    的海洛因是否有摻糖，你是否有辦法判斷？）一定有的。依
    照我施用海洛因的經驗判斷。我向丁○○購買海洛因之前就
    有斷斷續續施用海洛因。我向丁○○購買的那個東西確定就
    是海洛因，我用起來就知道。」「（你當時向丁○○購買海
    洛因時撥打的行動電話有幾支？）應該就是我在警詢所稱的
    那支電話號碼。」等語，可以得知：
  1.被告在本院審理中也自白曾經替丁○○交付海洛因給一名男
    子，地點在金翁電子遊藝場附近。而證人甲2則稱：不止一次
    因為海洛因與被告戊○○接觸，地點就在金翁電子遊戲場附
    近。二人所述內容僅有次數上差異。
  2.證人甲2在94年4月27日警訊筆錄時，就陳述是以二林鎮金翁
    電子遊戲場旁李錫昆小兒科前之公共電話，撥打給丁○○之
    0000000000電話，在本院審理時亦為相同陳述。而警方蒐證
    相片顯示於金翁電子遊戲場旁，確實有一「順安內兒科」招
    牌，該診所細部照片，落地門上確實有「台大醫學士李錫昆
    」之標示，該診所地址為彰化縣二林鎮○○里○○路○段288
    號（見94偵字第542號卷P.372-373），且據中華電信股份有
    限公司函覆，裝設在彰化縣二林鎮○○里○○路○段288 號
    之公共電話，門號為000-000000（中華電信股份有限公司97
    年1月30日彰服字第97CG102039號函，見本院卷），而該000
    -000000號公共電話自93年11月23日至94年1月12日止，確實
    與丁○○之0000000000手機有多次通聯（見94偵字第542 號
    卷P.2 56-273、P.36-135），故甲2證稱其購買毒品海洛因之
    經過，確實有據，應屬可信。
  3.證人甲2堅稱被告戊○○不止一次替丁○○送來毒品海洛因，
    金額都是1000元，且是以夾鍊袋包裝，一望即知為毒品。所
    謂「不止一次」，基於罪疑惟輕原則，當認定為2次。又證
    人甲2之前科紀錄表顯示，其於93年12月9日曾被採尿送驗呈
    現「嗎啡」陽性反應，應而遭受判決（甲2之臺灣高等法院被
    告全國前案紀錄表及判決，見本院卷末密封袋內），故其證
    稱93年11、12月間向丁○○、戊○○購買海洛因施用，應屬
    有據。
  (四)證人（共犯）丁○○於本院審理中結證：「（你的綽號是否
    是『細漢仔』？）是的。（是否認識被告戊○○？）認識已
    經認識三、四年以上。（戊○○的綽號？）我聽過他的綽號
    『蔡頭』。」「（戊○○與你同住的期間？）差不多93年11
    月，到我被查獲前，我跟戊○○都在場。當時我在睡覺。他
    只是偶爾在我那裡住。（你有無販賣海洛因？）有。我的案
    件就是現在服刑這件。（戊○○之前曾經承認曾經幫你送過
    毒品給『姐仔』等人並以紅包紙包裝有何意見？提示94年偵
    字第542號第26頁並告以要旨）是的。（戊○○前開所稱的
    毒品是否是指海洛因還是有其他毒品？）就是海洛因。（被
    告戊○○幫你送海洛因幾次？）我忘了。（你認識丙○○嗎
    ？）有。」「（戊○○幫你送海洛因的次數是否有超過五次
    或是五次以內？）應該更少。沒有幾次。」「（戊○○幫你
    送海洛因的價值每次是否都是1000元？）對。」「（戊○○
    幫你送海洛因有取得什麼代價？）沒有。」等語，證明證人
    丁○○曾經數次委託被告戊○○送毒品海洛因前去給購毒者
    ，次數不多，應該比五次更少。此與上述丙○○、甲2之證述
    吻合。
  (五)上揭3名證人已供證明確，被告亦部分自白犯罪事實。而證
    人丁○○雖於本院審理中部分證言迴護被告戊○○，但係因
    丁○○本身在其販毒案件（臺灣高等法院台中分院94年度上
    重訴字第61號確定判決）中，已否認販毒，並辯稱是與丙○○、甲2合資購買毒品云云。既已否認販毒，當然不可能改變
    立場再如何明確證述委託被告戊○○交付毒品，故其審理中
    部分迴護被告戊○○之詞，不足採信。此外，本案尚有警方
    於94年1月13日下午5時30分許，在丁○○所承租位於彰化縣
    二林鎮○○里○○路302巷2號1樓之居所，查扣被告戊○○
    所有白色MOTOROL甲手機一支（內附0000000000號SIM卡）、
    及扣得丁○○所有供聯絡販賣海洛因交易所使用之OKW甲P廠
    牌行動電話1支（內附0000000000號SIM卡），及在房間外之
    浴室內查扣丁○○所有供販賣海洛因所使用之電子磅秤1個
    ，及其預備供販賣使用之塑膠夾鍊袋2包等物，可資佐證。
    又目前我國緝毒甚嚴，對於販毒之刑罰不可謂不重，海洛因
    取得不易、黑市價格不貲，苟非有利可圖，丁○○當無甘冒
    重險而一再將海洛因販售他人之理，其有藉此牟利之事實亦
    明。被告戊○○共4次為丁○○交付毒品給丙○○、甲2，明
    知販毒為暴利行為，竟心甘情願與丁○○共犯之，亦有意圖
    營利之犯意聯絡。綜上，本件事證已臻明確，被告及辯護人
    前揭所辯諸詞均非可採，被告戊○○販賣海洛因犯行堪以認
    定。
三、論罪科刑：
  (一)按海洛因為毒品危害防制條例第2條第2項第1款所規定之第
    一級毒品，核被告販賣第一級毒品之行為，係犯毒品危害防
    制條例第4條第1項之販賣第一級毒品罪。被告為供販賣而持
    有第一級毒品之低度行為，應為販賣之高度行為所吸收，不
    另論罪。被告先後4次販賣第一級毒品之犯行，時間緊接，
    犯罪構成要件相同之罪，顯係基於概括犯意反覆為之，為連
    續犯，應依95年7月1日修正前之刑法第56條規定，以一罪論
    ，惟販賣第一級毒品部分法定刑為死刑及無期徒刑部分，依
    法不得加重，爰僅就併科罰金刑部分加重其刑。
  (二)被告戊○○雖然受丁○○指揮，但就前述販賣第一級毒品之
    4次犯行，互有犯意之聯絡及行為之分擔，均為共同正犯。
  (三)又被告本件4次販毒價格均為1000元，金額尚少，總計得款
    金額僅4000元，亦非甚鉅，顯與一般大盤毒販有別，若處以
    本罪法定最低刑之無期徒刑，尚屬法重情輕，其犯罪情狀客
    觀上容堪憫恕，爰依刑法第59條規定減輕其刑，並就科處罰
    金刑部分，依法先加後減之。
  (四)查我國刑法諸多條文，業以中華民國94年2月2日總統華總一
    義字第09400014901號令修正公布，並自95年7月1日施行。
    被告行為後，其應適用之相關法律已有變更，茲就與本案適
    用有關之條文，比較說明如下：
  1.連續犯部分：
    本件被告所犯毒品危害防制條例第4條第1項販賣第一級毒品
    罪成立連續犯，因其得處徒刑之範圍乃依各該罪之本刑得加
    重至二分之一而已（況其中法定刑中死刑、無期徒刑部分尚
    且不得加重之），顯然比依新刑法規定，應將各該罪之數次
    行為分論併罰之結果為輕，依裁判時之新法第2條第1項比較
    之結果，以修正前刑法較有利於被告，應依修正刪除前刑法
    第56條規定，以連續犯論處。
  2.刑法第64條第2項原規定為：「死刑減輕者，為無期徒刑，
    或為十五年以下十二年以上有期徒刑」；修正後之該條項規
    定為：「死刑減輕者，為無期徒刑」。另刑法第65條第2項
    原規定為：「無期徒刑減輕者，為七年以上有期徒刑」；修
    正後之該條項規定為：「無期徒刑減輕者，為二十年以下十
    五年以上有期徒刑」。被告所犯之毒品危害防制條例第4條
    第1項販賣第一級毒品罪，如後所述，本院爰依刑法第59條
    規定減輕其刑。而該罪法定本刑中有死刑、無期徒刑之規定
    ，經比較結果，自以修正前之刑法第64條第2項、第65條第
    2項規定有利於被告，自應適用該修正前之規定。
  (五)爰審酌：被告在本件犯案時間（93年11月間至94年1月13日
    ）之前，除了施用毒品外，並無其他前科，素行尚可，僅因
    結交損友染上毒癮，致繼而為藥頭丁○○利用，交付海洛因
    給他人，戕害他人身心，惟其犯罪手段尚屬平和，販賣所得
    有限，及犯後於警訊之初即已承認，但至本院審理時又部分
    否認，未能真誠悛悔等一切情狀，量處徒刑如主文。
  (六)按共同正犯在犯意聯絡範圍內，分擔犯罪行為之遂行，而相
    互利用他人之行為，以達其犯罪之目的，故應對全部行為共
    同負責，基於責任共同之原則，有關從刑沒收部分，雖係其
    中一共犯所有供犯罪之用、預備用之物，惟對於其他共同正
    犯而言，仍不失為從刑，故仍應於論處其他共同正犯時，併
    為沒收之宣告。本件經警在丁○○住處內查扣丁○○所有OK
    W甲P廠牌行動電話1支（內附0000000000號SIM卡），查扣被
    告戊○○所有白色MOTOROL甲手機1支（內附0000000000號SIM
    卡），及在浴室內查獲丁○○之電子磅秤1個與塑膠夾鍊袋2
    包等物，業據丁○○與被告戊○○於警詢時坦承在卷，其中
    2 支行動電話用以對外聯絡海洛因交易，已如前述，並有通
    聯紀錄可證。電子磅秤衡情亦係供丁○○在販賣前分裝毒品
    使用之物，此二者均應依毒品危害防制條例第19條第1項規
    定宣告沒收，至扣案之夾鏈袋2包均尚未使用，應屬被告預
    備供販賣毒品所用之物，爰依刑法第38條第1項第2款規定宣
    告沒收。又事實欄所記載被告戊○○與丁○○共同販賣第一
    級毒品所得總計4000元雖未扣案，但應依毒品危害防制條例
    第19條第1項規定宣告沒收，如全部或一部不能沒收時，以
    丁○○及被告戊○○之財產連帶抵償之。
  (七)上述二支電話內之0000000000、0000000000號SIM卡，依據
    電信公司定型化契約，SIM卡所有權屬於電信公司，非被告
    所有，故不宣告沒收。又另扣案戊○○所有之紅色小皮包
    1個（裝有摻管2支、空袋1疊及勺子1支）等物，乃是施用安
    非他命之工具，並無積極證據足認與本件販賣毒品犯行有關
    ，爰不予宣告沒收。另在丁○○房間抽屜內查獲之奶瓶吸食
    器1個、殘存白色粉末淺渣之塑膠袋2只、裝有空塑膠袋4只
    、沾血衛生紙1團之煙盒1個，及在浴室查獲之鋁箔包1個、
    玻璃管1支、打火機1個，與經鑑定後無毒品反應之白色粉末
    1包（淨重23.14公克，參見94年偵字第542號卷P.311所附之
    法務部調查局鑑定通知書），連同扣案丁○○之現金1萬元
    ，雖據丁○○於警詢時承認為其所有之物，但此頂多僅與施
    用毒品罪有關，並無積極證據足以認定與本件販賣毒品有關
    ，亦不予宣告沒收，均附此敘明。
四、不另為無罪諭知部分：
  (一)公訴意旨另以：被告戊○○除上述本院認定之94年1月10日
    、94年1月13日，與丁○○基於犯意聯絡，由丁○○指示被
    告戊○○各交付1000元之海洛因外；被告戊○○尚且自93年
    11 月28日起，至94年1月12日止，與丁○○基於犯意聯絡，
    共同販售28次海洛因，每次1000元，被告戊○○與丁○○共
    得款2萬8000元，因認被告戊○○此部分亦涉犯毒品危害防
    制條例第4條第1項之販賣第一級毒品罪嫌云云。
  (一)按犯罪事實應依證據認定之，無證據不得認定犯罪事實，又
    不能證明被告犯罪者，應諭知無罪之判決，刑事訴訟法第15
    4條第2項及第301條第1項分別定有明文。次按刑事訴訟法上
    所謂認定犯罪事實之證據，係指足以認定被告確有犯罪行為
    之積極證據而言；如未能發現相當證據或證據不足以證明，
    自不能以推測或擬制之方法，以為裁判基礎（最高法院29年
    上字第3105號、40年臺上字第86號判例參照）。
  (三)公訴人認被告此部分亦涉犯販賣第一級毒品罪嫌，無非以：
    證人丙○○於警詢、偵查中指稱丁○○先後共連續30次販賣
    海洛因給伊，且丙○○與丁○○有多日之通聯紀錄為證，為
    其論據。
  (四)訊據被告戊○○，僅承認有二次受丁○○指示，交付物品給
    丙○○，並非多達30次，而證人丙○○本院審理中，亦證稱
    戊○○確實只交付2次，並非30次。被告戊○○雖然自94年1
    月10日左右起至94年1月13日被查獲止，住在共犯丁○○住
    處，但對於先前丁○○如何販賣給丙○○，未必知情，且丙○○亦證稱主要是打丁○○手機向丁○○購毒，被告戊○○
    對於丁○○在電話中交談內容，亦未必知情，故實不足以據
    以認定被告戊○○對丁○○自己販賣之28次海洛因有犯意聯
    絡，此部分公訴人所舉之證據，尚無法證明被告戊○○有此
    部分犯行。此外，復查無其他積極之證據足資證明被告犯有
    此部分犯行，依法原應諭知無罪之判決，惟公訴人認此部分
    之犯行，與前開論罪科刑部分有連續犯之裁判上一罪關係，
    爰不另為無罪之諭知。
五、適用法條：
  (一)刑事訴訟法第299條第1項前段。
  (二)毒品危害防制條例第4條第1項、第19條第1項，（修正後）
    刑法第2條第1項前段、第11條、第28條、第59條、第38條第
    1項第2款；（修正刪除前）刑法第56條、（修正前）第65條
    第2項。
本案經檢察官張尹敏到庭執行職務。
中    華    民    國    97    年    3    月    18    日
                  刑事第八庭     審判長法官  李雅俐
                                 法      官  唐中興
                                 法      官  葉明松
以上正本證明與原本無異。
如不服本判決，應於判決送達後10日內，向本院提出上訴狀（ 須
附繕本 ）。
中    華    民    國    97    年    3    月    18    日
                                 書  記  官  施秀青
附錄本案論罪科刑法條全文：
毒品危害防制條例第4條
製造、運輸、販賣第一級毒品者，處死刑或無期徒刑；處無期
  徒刑者，得併科新臺幣1 千萬元以下罰金。
製造、運輸、販賣第二級毒品者，處無期徒刑或7 年以上有期
  徒刑，得併科新臺幣7 百萬元以下罰金。
製造、運輸、販賣第三級毒品者，處5 年以上有期徒刑，得併
  科新臺幣5 百萬元以下罰金。製造、運輸、販賣第四級毒品者
  ，處3 年以上10年以下有期徒刑，得併科新臺幣3 百萬元以下
  罰金。
製造、運輸、販賣專供製造或施用毒品之器具者，處1 年以上
  7 年以下有期徒刑，得併科新臺幣1 百萬元以下罰金。
前五項之未遂犯罰之。


司法院資訊處製作；財團法人民間司法改革基金會備份。
